臺灣高雄地方法院刑事判決　　　　　　　100年度易字第864號
公　訴　人　臺灣高雄地方法院檢察署檢察官
被　　　告　李樹忠
　　　　　　吳原成
上列被告因贓物等案件，經檢察官提起公訴(100年度偵字第5226
號、第5248號、第5734號、第5738號) ，本院判決如下：
    主  文
李樹忠犯如附表一所示之竊盜共罪、攜帶兇器竊盜共拾壹罪，
均累犯，分別處如附表一所示之刑及沒收。應執行有期徒刑肆年
，未扣案之機車鑰匙、Ｌ型鐵撬、螺絲起子各壹支，均沒收。
吳原成共同犯如附表二所示之故買贓物共玖罪，分別處如附表二
所示之刑，如易科罰金，均以新臺幣壹仟元折算壹日。應執行有
期徒刑壹年陸月，如易科罰金，以新臺幣壹仟元折算壹日。
    事  實
一、李樹忠前因詐欺及竊盜案件，經本院以98年度易字第142 號
    分別判處有期徒刑4 月、5 月；再因竊盜案件（共2 罪），
    經本院以98年度審簡字第3497號分別判處有期徒刑各4 月；
    又因詐欺案件，經本院以98年度審簡字第3018號判處有期徒
    刑4 月確定，上述5 罪並經本院以98年度審聲字第41號裁定
    應執行有期徒刑1 年4 月確定。復因竊盜案件，經本院以98
    年度易字第873 號判處有期徒刑6 月確定，與上述應執行刑
    1 年4 月接續執行，甫於民國99年10月25日執行完畢。
二、詎李樹忠猶未知警惕，於前案有期徒刑執行完畢後5 年內，
    復意圖為自己不法之所有，基於竊盜（如附表一編號1 、2
    、12）、攜帶兇器竊盜（如附表一編號3 至11、13、14）之
    各別犯意，自99年11月10日上午10時30分許起，至同年11月
    26日下午6 時許止，分別於附表一所示之時間、地點及方式
    ：先後2 次持其所有之機車鑰匙1 支（未扣案），竊取周玉
    梅等人所有之機車共2 部；9 次攜帶其所有客觀上對於人身
    安全構成威脅，足供兇器使用之Ｌ型鐵撬1 支（未扣案），
    竊取高雄市大寮區公所等機關所有舖設在轄區道路旁之水溝
    蓋（鍍鋅隔柵板或鑄鐵蓋板）共15個；1 次徒手竊取高雄市
    小港區「明義國中」所有裝置在校園內之水龍頭8 個；2 次
    攜帶其所有客觀上對人身之安全構成威脅，足供兇器使用之
    螺絲起子1 支（未扣案），分別竊取「明義國中」等學校所
    有舖設在校園內之白鐵水溝蓋共2 個等物得手（詳如附表一
    所示）。所竊如附表一編號1 、2 所示之機車2 部，均供己
    代步，並於油料耗盡後即丟棄；附表一編號3 至11所示機關
    之水溝蓋，均於每次竊取後，先持往吳原成所經營位在高雄
    市○○區○○路88號（起訴書誤載99之2 號）之資源回收場
    變賣，再往他處行竊；附表一編號12至14所示學校之水龍頭
    、白鐵水溝蓋，均另載往不詳之資源回收場變賣。嗣於99年
    11月24日及同年11月30日，李樹忠先後因涉犯另案竊盜為警
    查獲，於有偵查犯罪職權之機關或公務員，尚未發覺其另有
    附表一所示之竊盜犯行前，先於99年11月24日經員警張志煌
    詢問時，主動供承如附表編號一編號1 至11所示竊盜犯行，
    並帶同員警至竊盜、棄車或變賣贓物現場，而尋獲如附表一
    編號1 、2 所示之機車（均發還車主）。復於同年12月2 日
    主動供承如附表一編號12至14所示竊盜犯行，並帶同員警至
    竊盜及變賣贓物現場，尋獲如附表一編號12所示之水龍頭1
    個（已發還明義國中），就附表一所示之全部犯行，均自首
    而接受裁判。
三、吳原成係上址資源回收場之負責人，其與所僱之員工吳金樹
    （未經起訴）及另名不詳姓名成年男性員工，均明知李樹忠
    各次載往上址資源回收場變賣即如附表一編號3 至11所示之
    水溝蓋，皆屬公家機關所有舖設在道路旁而遭李樹忠所竊之
    贓物。詎其三人為圖轉賣牟利，仍共同基於故買贓物之犯意
    聯絡，推由吳金樹及該不詳姓名成年男性員工，自99年11月
    17日中午12時40分許起，至同年11月21日下午1 時20分許止
    ，先後以附表二所示之時間及價格（每個水溝蓋新臺幣〈下
    同〉300 元至400 元不等），收購上述水溝蓋（詳如附表二
    所載）。嗣因李樹忠向員警自首並指證銷贓之地點，經警於
    99年12月3 日前往上址資源回收場，得吳原成之同意搜索，
    扣得如附表二編號7 所示時間所收購（即李樹忠如附表一編
    號9 所竊）之水溝蓋3 個（已發還高雄市鳥松區公所），而
    查獲上情。
四、案經高雄市政府警察局鳳山分局報請臺灣高雄地方法院檢察
    署檢察官偵查起訴。
    理  由
一、證據能力之判斷─
  (一)同案被告李樹忠於警詢及檢察事務官詢問時，就被告吳原成
    涉案部分所為之陳述，對被告吳原成而言，屬被告以外之人
    於審判外之陳述，其性質固屬傳聞證據。惟同案被告李樹忠
    於警詢及檢察事務官詢問時，就此部分所為之陳述，與其後
    於審判中之證述不符，本院審酌其於警詢及檢察事務官訊問
    時係另涉竊盜案件而主動自首而供承本件竊盜行為及銷贓管
    道，事後並主動帶同員警前往竊盜及銷贓現場，於檢察事務
    官詢問時復為相同之陳述，於本院審理中亦未表示員警或檢
    察事務官有何違法取供之情形，足認確係出於任意性之陳述
    。且其於警詢及檢察事務官詢問時，均未與被告吳原成同庭
    接受訊問，較無人情壓力，亦較少權衡利害關係；其於本院
    審理時，因與被告吳原成同時在場，較有人情壓力，復在場
    聽聞吳原成之辯解，經權衡利害關係後而翻異供詞。經比較
    同案被告李樹忠於陳述時之客觀環境及條件，以其警詢及檢
    察事務官詢問時所為之陳述，應具有可信之特別情況，且為
    證明被告吳原成本件犯罪存否所必要，依刑事訴訟法第159
    條之2 規定，均得為證據。
  (二)至於本判決所引用其他據以認定事實之各項證據，均經當事
    人於審理中同意作為證據（見本院100 年度審易字第1723號
    卷〈下稱審易卷〉第32頁背面、100 年度易字第864 號卷〈
    下稱易字卷〉第116-117 頁），且於調查證據時，已知各該
    證據之內容，皆未於言詞辯論終結前，對於證據能力聲明異
    議。本院審酌上述證據作成之客觀環境及條件，並無違法不
    當取證或其他顯不可信之情形，作為證據俱屬適當，依刑事
    訴訟法第159 條之5 之規定，均有證據能力，合先敘明。
二、認定事實所憑證據─
    訊據被告李樹忠對於附表一所示竊盜及加重竊盜犯行，全部
    坦認不諱。被告吳原成則矢口否認有何故買贓物犯行，辯稱
    ：李樹忠拿來變賣的東西，都不是由我收購，而是我所僱請
    的員工吳金樹自行和李樹忠接洽的，當時我都在裡面忙其他
    的事情，不知道外頭的事情云云。經查：
  (一)被告李樹忠如附表一所示之全部竊盜犯行，已據其於警詢、
    檢察事務官詢問及本院審理中，始終供認不諱（見高雄市政
    府警察局鳳山分局高市鳳警偵移字第0990049534號卷〈下稱
    警一卷〉第2-3 頁、高市鳳警偵移字第100004011 號卷〈下
    稱警二卷〉第2-3 頁、高市鳳警偵移字第1000040626號卷〈
    下稱警三卷〉第2-4 頁、高市鳳警偵移字第1000040539號卷
    〈下稱警四卷〉第2-3 頁、臺灣高雄地方法院檢察署100 年
    度偵字第5248號卷〈下稱偵一卷〉第14-15 頁、本院審易卷
    第32頁、易字卷第116 、156 頁）。且經被害人即上述機車
    之車主周玉梅、蔡崇政、高雄市大寮區公所職員李正方、大
    樹區公所職員羅翔文、鳥松區公所職員王雍捷、鳳山區公所
    職員黃冠詔、明義國中總務主任劉勇君、永芳國小總務主任
    李宗仁分別於警詢中指訴明確（見警一卷第4 頁、警二卷第
    4 頁、警三卷第27-38 頁、警四卷第19-22 頁）。復有失車
    案件基本資料報表、車輛尋獲電腦輸入單、車號WEE-593 號
    及GSF-818 號機車之車籍資料、贓物認領保管單（機車2 部
    、水溝蓋3 個、水龍頭1 個）、自願受搜索同意書（吳原成
    ）搜索扣押筆錄、扣押物品目錄表（高雄市○○區○○路88
    號：水溝蓋3 個。高雄市○○區○○路737 之1 號：水龍頭
    1 個）、採證照片、本院100 年6 月10日公務電話紀錄在卷
    可證（見警一卷第5-6 頁、警二卷第5-12頁、警三卷第19-
    25、39-56 頁、警四卷第23-26 、38、40-47 頁、本院易字
    卷第95頁）。被告李樹忠此部分自白既有上述卷證可資佐證
    ，足認確與事實相符，自堪採為論科之依據。被告李樹忠如
    附表一所載之犯行，均堪認定。
  (二)被告吳原成坦認其為上址資源回收場之負責人，於本件案發
    前，經營期間已有5 、6 年，並僱用吳金樹及另名不詳姓名
    之成年男子等員工，復稱係其員工吳金樹與同案被告李樹忠
    接洽，收購如起訴書所載（即本判決附表二所示）由李樹忠
    帶往上址資源回收場之水溝蓋等語（見警三卷第13頁、臺灣
    高雄地方法院檢察署100 年度偵字第5734號卷〈下稱偵三卷
    〉第20頁、本院審易卷第32-33 頁）。核與證人即同案被告
    李樹忠於警詢、檢察事務官詢問及本院審理中、證人即上述
    員工吳金樹於本院審理中對此部分之證述，均大致相符（見
    警三卷第2-3 、7-10頁、偵三卷第16-17 頁、本院易字卷第
    119-121 、131-133 頁）。且員警依同案被告李樹忠自首並
    指證銷贓之地點，於99年12月3 日前往上址資源回收場，經
    吳原成之同意搜索，在該資源回收場內扣得李樹忠於附表一
    編號9 所示時地所竊，並於附表二編號7 持往上址資源回收
    場變賣之水溝蓋3 個（已發還高雄市鳥松區公所）等情，有
    自願受搜索同意書、扣押筆錄、扣押物品目錄表、認領保管
    單及採證照片在卷為憑（見警三卷第19-26 、55-56 頁）。
  (三)被告吳原成雖辯稱：其於同案被告李樹忠每次前來變賣水溝
    蓋時，均正在資源回收場之屋內忙於他事，不知員工吳金樹
    收購情形云云，證人吳金樹亦於本院審理中證稱：「我在資
    源回收場的工作內容是接洽客人，將客人拿來的東西秤重，
    然後拿錢給對方」、「我是和另一名員工搭檔，他也是負責
    秤重，後來離職了」、「吳原成平常都坐在資源回收場裡面
    做他自己的事，只有在外面很忙的時候，才偶爾出來和我們
    一起工作」、「我有印象李樹忠有拿東西來賣，應該是和我
    接洽，因為現場只有我，都是我在接洽比較多」云云（見本
    院易字卷第131-134 頁）。然證人即同案被告李樹忠於警詢
    時，除詳述其前往上址資源回收場變賣所竊水溝蓋之時間、
    地點、價格、贓物來源及數量，均如附表二所載之外（見警
    三卷第2-3 、7-10頁），並指稱：「（你到該資源回收場販
    售所竊取的公物水溝蓋時，收贓的資源回收場人員是否知道
    這是公家的物品？）知道，並告知我竊取公物水溝蓋時，不
    要找上面印有公家字體的。」、「（為何你會知道，向你收
    購水溝蓋的資源回收場人員知道這是公家物品？）這是公家
    才有，以他們購買資源回收物品的經驗，不可能不知道。」
    等語（見警三卷第4 、9 頁）；其於檢察事務官詢問時復指
    證：「（〈提示吳原成照片〉此人有無向你收購過水溝蓋？
    ）這一個人是老闆，都是他跟我買的。」、「（〈提示吳金
    樹照片〉此人有無向你收購過水溝蓋？）這一個是店內的員
    工，我去時他也有在場。」、「（何人跟你說不要找有印字
    體水溝蓋？）是老闆說的。」等語（見偵三卷第30-31 頁）
    。李樹忠於檢察事務官詢問時，不僅從吳原成及吳金樹之照
    片中，明確指認吳原成即係該資源回收場之老闆、吳金樹則
    為員工，更指稱於其前往上址資源回收場變賣水溝蓋時，吳
    原成及吳金樹二人均有在場，吳原成不僅知悉李樹忠所變賣
    之水溝蓋均係竊得之公物，更親自告知李樹忠竊取公物水溝
    蓋前來變賣時，須挑其上無鑄印機關公物字樣之水溝蓋，足
    認被告吳原成確已知悉並參與收購同案被告李樹忠所竊並帶
    往上址資源回收場變賣之水溝蓋甚明。被告吳原成上述所辯
    ，無非臨訟卸責之詞；證人吳金樹就此部分證述，核屬迴護
    被告吳原成之語，均不足採。
  (四)同案被告李樹忠於警詢及檢察事務官詢問時，均未與被告吳
    原成同時在場，亦不知吳原成作何辯解，惟李樹忠於本院審
    理中聽聞吳原成上述辯解後，竟翻異前詞，改稱：「我不曉
    得吳原成是該資源回收場的什麼人」、「我去賣水溝蓋時，
    都是吳金樹和我接洽的，還有另一位夥計幫我秤重，是個年
    輕人，大約二、三十歲。變賣的錢也是其中一人去櫃臺拿給
    我的」、「吳原成都在資源回收場後面，沒有和我接洽」、
    「吳原成只知道我來賣東西，但他是否知道我賣什麼東西，
    我不曉得吳金樹有沒有跟他講」、「叫我竊取公物水溝蓋時
    ，不要找上面印有公家字體的，是吳金樹及另一位夥計跟我
    說的」、「我第一次載水溝蓋去賣時，水溝蓋是有打字的，
    吳金樹跟我說『有打字的比較危險』，我問他『沒有打字的
    好不好？』，吳金樹說好，我才再去偷拿沒有打字的去賣」
    、「我拿沒有打字的水溝蓋去賣時，吳金樹及另一位夥計都
    沒有說要去問老闆，直接秤一秤，我把錢拿了就走了」云云
    （見本院易字卷第121-122 、124-125 、127 、129-130 頁
    ）。其於審判中所為上述證詞，不僅與其於警詢或檢察事務
    官詢問時互相矛盾，且所述吳金樹僅係資源回收場之員工，
    明知李樹忠變賣之水溝蓋係竊得之公物，未詢問老闆吳原成
    而逕予收購，吳原成應不知情云云，亦與常理不合，顯係於
    聽聞吳原成之辯詞後，礙於人情壓力，而為附和吳原成之語
    ，難以採信，應以其於警詢及檢察事務官詢問時所為之陳述
    ，較屬可採。被告吳原成身為上址資源回收場之負責人，於
    同案被告李樹忠前往上址資源回收場變賣所竊之水溝蓋時，
    確有在場，並知悉李樹忠持往變賣之水溝蓋均係竊得之公物
    ，僅不過推由吳金樹及另名不詳姓名成年男性員工秤重後予
    以收購，但仍親自告知李樹忠竊取公物水溝蓋前來變賣時，
    須挑其上無鑄印機關公物字樣之水溝蓋，其與上述2 名員工
    均有故買贓物之犯意聯絡及行為分擔甚明。
  (五)綜上所述，本件事證明確，被告李樹忠、吳原成上述犯行，
    均堪認定，應予依法論科。
三、論罪科刑及沒收之理由─
  (一)按刑法第321 條第1 項第3 款之攜帶兇器竊盜罪，以行為人
    攜帶兇器竊盜為其加重條件，此所謂兇器，其種類並無限制
    ，凡客觀上足對人之生命、身體、安全構成威脅，具有危險
    性之兇器均屬之，且祇須行竊時攜帶此種具有危險性之兇器
    為已足，不以攜帶之初有行兇之意圖為必要（最高法院79年
    臺上字第5253號判例意旨參照）。被告李樹忠行竊時，所攜
    帶之Ｌ型鐵撬、螺絲起子，均屬堅銳鐵器，既可撬起水溝蓋
    ，客觀上顯足以對他人生命、身體構成威脅，自屬兇器無疑
    。又行為後法律有變更者，適用行為時之法律。但行為後之
    法律有利於行為人者，適用最有利於行為人之法律，刑法第
    2 條第1 項定有明文。查被告李樹忠行為後，刑法第321 條
    已於100 年1 月26日修正施行，法定本刑由「處6 月以上、
    5 年以下有期徒刑」，修正為「處6 月以上、5 年以下有期
    徒刑，得併科新臺幣10萬元以下罰金」，亦即增訂「得併科
    罰金」之規定，比較新舊法之結果，以修正前即被告行為時
    之法律，較有利於被告，自應適用修正前刑法第321 條第1
    項之規定論處。
  (二)另按共同正犯，係共同實行犯罪行為之人，在共同意思範圍
    內，各自分擔犯罪行為之一部，相互利用他人之行為，以達
    其犯罪之目的，其成立不以全體均參與實行犯罪構成要件之
    行為為要件；參與犯罪構成要件之行為者，固為共同正犯；
    以自己共同犯罪之意思，參與犯罪構成要件以外之行為，或
    以自己共同犯罪之意思，事前同謀，而由其中一部分人實行
    犯罪之行為者，亦均應認為共同正犯，使之對於全部行為所
    發生之結果，負其責任（最高法院92年臺上字第2824號判例
    意旨參照）。又共同正犯之意思聯絡表示之方法，不以明示
    通謀為必要，即相互間有默示之合致，亦無不可，並在犯意
    聯絡之範圍內，對於他共同正犯所實行之行為，亦應共同負
    責（最高法院25年上字第2253號、32年上字第1905號、73年
    臺上字第2364號判例意旨參照）。被告吳原成既為上址資源
    回收場之負責人，且於同案被告李樹忠持其所竊水溝蓋前來
    變賣時均在現場，並曾向李樹忠表示竊取水溝蓋來變賣時，
    須挑其上未鑄印機關公物字樣者等語，顯已知悉李樹忠持往
    變賣之水溝蓋均屬贓物，仍推由員工吳金樹及另名不詳姓名
    成年男性員工逐次收購，其與該2 名員工間，顯有故買贓物
    之犯意聯絡，僅係推由員工實行犯罪行為，自屬共同正犯，
    應對全部故買贓物行為，共同負其責任。
  (三)核被告李樹忠所為：如附表一編號1 、2 、12部分，均係犯
    刑法第320 條第1 項之竊盜罪；附表一編號3 至11、13、14
    部分，均係犯修正前刑法第321 條第1 項第3 款之攜帶兇器
    竊盜罪。被告吳原成如附表二所為，均係犯刑法第349 條第
    2 項之故買贓物罪。被告吳原成與所僱之員工吳金樹及上述
    不詳姓名成年男性員工，就附表二之故買贓物犯行，有犯意
    聯絡及行為分擔，應論以共同正犯。被告李樹忠竊取機車係
    供己代步，並於油料耗盡後再竊取另一機車；每次竊取水溝
    蓋後，均先持往同案被告吳原成之資源回收場變賣，再另覓
    地點行竊；每次前往校園行竊日期，均相隔1 日以上；行竊
    上述物品之地點，跨越大寮、大樹、鳥松、鳳山，時空均非
    密接，被告吳原成則於李樹忠每次行竊各該機關公物水蓋溝
    後，逐次收購而故買之，被告二人各次犯行（李樹忠竊盜14
    次、吳原成故買贓物9 次），皆係基於各別犯意而分別為之
    ，均應分論併罰。
  (四)被告李樹忠前有如事實欄所載之犯罪科刑及執行情形，有臺
    灣高等法院被告前案紀錄表在卷可按（見本院易字卷第173-
    181 頁），其於受徒刑執行完畢後，5 年以內分別故意再犯
    如附表一所示有期徒刑以上之14罪，均屬累犯，應依刑法第
    47條第1 項之規定，分別加重其刑。又被告李樹忠於99年11
    月24日及同年11月30日，先後因涉犯另案竊盜（本院99年度
    易字第2479號），經高雄市政府警察局鳳山分局（下稱鳳山
    分局）查獲，於有偵查犯罪職權之機關或公務員，尚未發覺
    其另有附表一所示之竊盜犯行前，先於99年11月24日經員警
    張志煌詢問時，主動供承如附表編號一編號1 至11所示竊盜
    犯行；復於同年12月2 日主動供承如附表一編號12至14所示
    之竊盜犯行，並帶同員警前往竊盜及銷贓現場蒐證等情，業
    經本院向鳳山分局查詢無誤，有本院100 年6 月20日、21日
    公務電話紀錄、99年度易字第2179號判決、被告李樹忠99年
    11月24日、30日警詢筆錄在卷可查（見警一卷第1-3 頁、警
    二卷第1-3 頁、警三卷第1-4 頁、警四卷第1-3 頁、本院易
    字卷第60-61 、96-97 頁）。被告李樹忠所犯如附表一所示
    之全部犯行，均符合自首要件，爰依刑法第62條前段之規定
    ，分別減輕其刑，並均先加（累犯）後減（自首）。
  (五)審酌被告李樹忠有竊盜、侵占、贓物、詐欺等前科，有上述
    前案紀錄表在卷可稽（見本院易字卷第166-181 頁），素行
    欠佳，為圖供己代步或變賣花用，再犯本件3 次竊盜、11次
    加重竊盜，被告吳原成為圖轉賣牟利，收購贓物達9 次之多
    ，李樹忠所竊並由吳原成收購之水溝蓋，本有防止人車跌落
    之安全作用，其二人分別行竊、故買此等贓物，除侵害各該
    區公所等機關之財產法益外，更使民眾有跌落水溝受傷甚至
    死亡之危險，吳原成明知贓物仍收購，不無鼓勵李樹忠行竊
    之作用，李樹忠另竊取機車、校園內水龍頭及水溝蓋，侵害
    被害人之財產，並造成他人不便，且危及學童之安全，二人
    犯罪情節、惡性及所生之危害，均屬重大；衡以李樹忠所竊
    物品與吳原成故買之贓物，價值尚非貴重，犯罪所得非鉅，
    李樹忠主動自首並始終坦認犯行，犯罪後態度良好，吳原成
    罹有輕度肢障，有身心障礙手冊在卷可憑（見本院易字卷第
    185 頁），李樹忠之教育程度為國中肄業、無業、經濟狀況
    欠佳，吳原成教育程度則國中畢業、經營資源回收場為業、
    經濟狀況尚可，有警詢受詢問人基本資料表在卷可參（見警
    三卷第1 、12頁），並斟酌被告二人各次竊盜、所買贓物之
    性質、價值、數量、所生危險之輕重不同，及其二人犯罪之
    動機、手段、品行、生活狀況、犯罪後之態度等一切情狀，
    分別量處如主文所示之刑，被告吳原成所受之宣告刑均為有
    期徒刑6 月以下，故均諭知以1 千元折算1 日易科罰金折算
    標準；被告李樹忠因其中一罪（附表一編號9 ）已逾有期徒
    刑6 月，毋庸諭知易科罰金之折算標準（司法院大法官釋字
    第144 號、第679 號解釋參照），並依刑法第51條第5 款之
    規定，在被告李樹忠受宣告之各刑中之最長期（有期徒刑7
    月）以上，各刑合併之刑期（5 年9 月）以下，定其應執行
    刑有期徒刑4 年；在被告吳原成受宣告之各刑中之最長期（
    4 月）以上，各刑合併之刑期（2 年4 月）以下，定其應執
    行刑有期徒刑1 年6 月，並依刑法第41條第8 項之規定，就
    被告吳原成應執行刑部分，諭知同上之易科罰金折算標準。
  (六)被告李樹忠用以竊取附表一編號1 、2 所示機車之機車鑰匙
    1 支、用以竊取附表一編號3 至11所示水溝蓋之Ｌ型鐵撬1
    支，及用以竊取如附表一編號13、14所示白鐵水溝蓋之螺絲
    起子1 支，均屬被告李樹忠所有供犯罪所用之物，業據其供
    明在卷（見本院易字卷第156 頁），雖均未扣案，且李樹忠
    陳稱均已丟棄，但並無證據足證確已滅失，仍應依刑法第38
    條第1 項第2 款之規定，在其所犯各該罪刑項下宣告沒收，
    多數沒收併執行之。
  (七)至於檢察官雖以被告李樹忠於短期內犯有本件多起竊盜犯行
    ，建請併予諭知強制工作之保安處分。本院審酌保安處分中
    之強制工作，以3 年為期，並於刑之執行前為之，剝奪被告
    之人身自由甚屬重大，自應審慎為之。而強制工作旨在對於
    嚴重職業性犯罪及欠缺正確工作觀念或無正常工作因而犯罪
    者，強制其從事勞動，學習一技之長及正確之謀生觀念，使
    其日後重返社會，能適應社會生活。若非嚴重職業性犯罪，
    或因欠缺工作觀念，長期依賴竊盜犯罪為生，僅執行宣告刑
    仍不足矯治其犯罪習慣者，即不應率予強制工作之保安處分
    。本於保安處分應受比例原則之規範，須依行為之嚴重性、
    行為人所表現之危險性及對其未來行為之期待性，決定應否
    令入勞動處所強制工作，以達預防之目的（最高法院94年臺
    上字第6519號判決意旨參照）。被告李樹忠雖有竊盜前科，
    本件自99年11月10日至26日，半月之內即有14次竊盜犯行。
    惟觀諸本件犯罪情節，被告李樹忠於短期內多次竊取附表一
    所示之水溝蓋等物，實因同案被告吳原成及其員工同意收購
    未鑄印公物字樣之水溝蓋等贓物，提供被告李樹忠銷贓管道
    ，予以短期內多次行竊之誘因，尚難僅以本件行竊之次數，
    遽認被告李樹忠已有反覆實施竊盜之犯罪習慣，或因遊盪或
    懶惰成習而犯罪，復欠缺積極事證以證明其屬嚴重之職業性
    犯罪，或以竊盜為其主要經濟來源，而不足認定有竊盜犯罪
    之習慣。況被告李樹忠如附表一所示之宣告刑，其應執行刑
    已達有期徒刑4 年，刑期非短，本院認以執行上述應執行刑
    ，應已足收矯治之效，尚無諭知強制工作保安處分之必要，
    併此敘明。
四、依職權告發證人吳金樹涉犯故買贓物罪嫌部分：
    被告吳原成、李樹忠於本院審理中，均指稱證人吳金樹收購
    李樹忠所竊如附表一編號3 至11所示之水溝蓋，證人吳金樹
    亦為相同之證述，爰依職權告發吳金樹涉犯刑法第349 條第
    2 項故買贓物罪嫌。
據上論斷，應依刑事訴訟法第299 條第1 項前段，刑法第2 條第
1 項前段、第28條、第320 條第1 項，修正前刑法第321 條第1
項第3 款，刑法第349 條第2 項、第47條第1 項、第62條前段、
第41條第1 項前段、第8 項、第38條第1 項第2 款、第51條第5
款、第9 款，刑法施行法第1 條之1 ，判決如主文。
本案經檢察官鄭珮琪到庭執行職務。
中    華    民    國   100    年    7     月    28    日
                  刑事第十六庭  審判長法  官  曾逸誠
                                      法  官  洪榮家
                                      法  官  林柏壽
以上正本係照原本作成。
如不服本判決應於收受判決後10日內向本院提出上訴書狀，並應
敘述具體理由。其未敘述上訴理由者，應於上訴期間屆滿後20日
內向本院補提理由書（均須按他造當事人之人數附繕本）「切勿
逕送上級法院」。
中    華    民    國   100    年    7     月    28    日
                                      書記官  洪嘉慧
附錄本案論罪科刑法條：
刑法第320 條第1 項
意圖為自己或第三人不法之所有，而竊取他人之動產者，為竊盜
罪，處5 年以下有期徒刑、拘役或5 百元以下罰金。
修正前刑法第321 條第1 項
犯竊盜罪而有左列情形之一者，處6月以上、5年以下有期徒刑：
一、於夜間侵入住宅或有人居住之建築物、船艦或隱匿其內而犯
    之者。
二、毀越門扇、牆垣或其他安全設備而犯之者。
三、攜帶兇器而犯之者。
四、結夥三人以上而犯之者。
五、乘火災、水災或其他災害之際而犯之者。
六、在車站或埠頭而犯之者。
刑法第349 條第2 項
搬運、寄藏、故買贓物或為牙保者，處5 年以下有期徒刑、拘役
或科或併科1 千元以下罰金。
附表一（李樹忠竊盜部分）：
┌─┬──────┬───────┬───────┬────────┐
│編│  行竊時間  │              │              │    所犯罪名、  │
│  ├──────┤   所竊物品   │   行竊方式   │ 所處之刑及沒收 │
│號│  行竊地點  │              │              │                │
├─┼──────┼───────┼───────┼────────┤
│1 │99年11月10日│周玉梅所有車號│使用李樹忠自己│李樹忠犯竊盜罪，│
│  │上午10時30分│WEE-593 號輕型│所有之機車鑰匙│累犯，處有期徒刑│
│  ├──────┤機車1 部      │1 支，用以發動│肆月。未扣案之機│
│  │高雄市鳥松區│              │機車，竊取得手│車鑰匙壹支沒收。│
│  │公園路（高雄│              │後供己代步，於│                │
│  │長庚紀念醫院│              │油料耗盡後棄置│                │
│  │後門）停車格│              │在高雄市小港區│                │
│  │            │              │孔鳳路293 巷底│                │
├─┼──────┼───────┼───────┼────────┤
│2 │99年11月16日│莊馥齊所有車號│棄置編號1 所示│李樹忠犯竊盜罪，│
│  │晚間10時30分│GSF-818 號重型│機車後再以同上│累犯，處有期徒刑│
│  ├──────┤機車1 部      │之機車鑰匙，發│肆月。前項未扣案│
│  │高雄市鳳山區│              │動編號2 所示之│之機車鑰匙壹支沒│
│  │曹公路「曹公│              │機車，竊取得手│收。            │
│  │國小」前    │              │供己代步，於油│                │
│  │            │              │料耗盡後棄置在│                │
│  │            │              │高雄市○○路與│                │
│  │            │              │正義路口。    │                │
├─┼──────┼───────┼───────┼────────┤
│3 │99年11月17日│高雄市大寮區公│攜帶其所有客觀│李樹忠犯攜帶兇器│
│  │中午12時10分│所（下稱大寮區│上對於人之身體│竊盜罪，累犯，處│
│  ├──────┤公所）所有公物│安全構成威脅，│有期徒刑伍月。未│
│  │高雄市大寮區│水溝蓋1個(價值│足供兇器使用之│扣案之Ｌ型鐵撬壹│
│  │民族路旁(138│新臺幣〈下同〉│Ｌ型鐵撬1 支，│支沒收。        │
│  │之2 號附近) │2,000元)      │撬起水溝蓋竊取│                │
│  │            │              │得手。        │                │
├─┼──────┼───────┼───────┼────────┤
│4 │99年11月17日│高雄市鳥松區公│於變賣編號3 所│李樹忠犯攜帶兇器│
│  │下午1 時30分│所（下稱鳥松區│示水溝蓋後，復│竊盜罪，累犯，處│
│  ├──────┤公所）所有公物│攜帶同上之Ｌ型│有期徒刑伍月。前│
│  │高雄市鳥松區│水溝蓋1個(價值│鐵撬，撬起編號│項未扣案之Ｌ型鐵│
│  │「自來水廠」│2,200元)      │4 所示水溝蓋而│撬壹支沒收。    │
│  │外之道路旁  │              │竊取得手。    │                │
├─┼──────┼───────┼───────┼────────┤
│5 │99年11月18日│高雄市大樹區公│於變賣編號4 所│李樹忠犯攜帶兇器│
│  │中午12時30分│所（下稱大樹區│示水溝蓋後，復│竊盜罪，累犯，處│
│  ├──────┤公所）所有公物│攜帶同上之Ｌ型│有期徒刑伍月。前│
│  │高雄市大樹區│水溝蓋2個(每個│鐵撬，撬起編號│項未扣案之Ｌ型鐵│
│  │九曲堂附近之│價值2,500元合 │5 所示水溝蓋而│撬壹支沒收。    │
│  │道路旁      │計5,000元)    │竊取得手。    │                │
├─┼──────┼───────┼───────┼────────┤
│6 │99年11月18日│鳥松區公所公物│於變賣編號5 所│李樹忠犯攜帶兇器│
│  │下午2 時30分│水溝蓋1個(價值│示水溝蓋後，復│竊盜罪，累犯，處│
│  ├──────┤2,200元)      │攜帶同上之Ｌ型│有期徒刑伍月。前│
│  │高雄市鳥松區│              │鐵撬，撬起編號│項未扣案之Ｌ型鐵│
│  │「澄清湖」風│              │6 所示水溝蓋而│撬壹支沒收。    │
│  │景區後門附近│              │竊取得手。    │                │
│  │之道路旁    │              │              │                │
├─┼──────┼───────┼───────┼────────┤
│7 │99年11月19日│大樹區公所公物│於變賣編號6 所│李樹忠犯攜帶兇器│
│  │中午12時30分│水溝蓋2個(每個│示水溝蓋後，復│竊盜罪，累犯，處│
│  ├──────┤價值2,500元合 │攜帶同上之Ｌ型│有期徒刑伍月。前│
│  │高雄市大樹區│計5,000元)    │鐵撬，撬起編號│項未扣案之Ｌ型鐵│
│  │九曲堂附近之│              │7 所示水溝蓋而│撬壹支沒收。    │
│  │道路旁      │              │竊取得手。    │                │
├─┼──────┼───────┼───────┼────────┤
│8 │99年11月19日│高雄市鳳山區公│於變賣編號7 所│李樹忠犯攜帶兇器│
│  │下午2 時30分│所（下稱鳳山區│示水溝蓋後，復│竊盜罪，累犯，處│
│  ├──────┤公所）所有公物│攜帶同上之Ｌ型│有期徒刑伍月。前│
│  │高雄市鳳山區│水溝蓋2個(每個│鐵撬，撬起編號│項未扣案之Ｌ型鐵│
│  │鳳松路197 號│價值2,700元合 │8 所示水溝蓋而│撬壹支沒收。    │
│  │廢棄軍營外之│計5,400元)    │竊取得手。    │                │
│  │道路旁      │              │              │                │
├─┼──────┼───────┼───────┼────────┤
│9 │99年11月20日│鳥松區公所公物│於變賣編號8 所│李樹忠犯攜帶兇器│
│  │中午12時10分│水溝蓋3個(每個│示水溝蓋後，復│竊盜罪，累犯，處│
│  ├──────┤價值2,200元合 │攜帶同上之Ｌ型│有期徒刑柒月。前│
│  │高雄市鳥松區│計6,600元)    │鐵撬，撬起編號│項未扣案之Ｌ型鐵│
│  │「澄清湖棒球│              │9 所示水溝蓋而│撬壹支沒收。    │
│  │場」入口處之│              │竊取得手。    │                │
│  │道路旁      │              │              │                │
├─┼──────┼───────┼───────┼────────┤
│10│99年11月20日│鳳山區公所公物│於變賣編號9 所│李樹忠犯攜帶兇器│
│  │下午4 時許  │水溝蓋1個(價值│示水溝蓋後，復│竊盜罪，累犯，處│
│  ├──────┤3,000元)      │攜帶同上之Ｌ型│有期徒刑伍月。前│
│  │高雄市鳳山區│              │鐵撬，撬起編號│項未扣案之Ｌ型鐵│
│  │北辰街旁（鎮│              │10所示水溝蓋而│撬壹支沒收。    │
│  │北國小外圍）│              │竊取得手。    │                │
├─┼──────┼───────┼───────┼────────┤
│11│99年11月21日│鳥松區公所公物│於變賣編號10所│李樹忠犯攜帶兇器│
│  │中午12時50分│水溝蓋2個(每個│示水溝蓋後，復│竊盜罪，累犯，處│
│  ├──────┤價值2,200元合 │攜帶同上之Ｌ型│有期徒刑伍月。前│
│  │高雄市鳥松區│計4,400元)    │鐵撬，撬起編號│項未扣案之Ｌ型鐵│
│  │「澄清湖棒球│              │11所示水溝蓋而│撬壹支沒收。    │
│  │場」入口處之│              │竊取得手。    │                │
│  │道路旁      │              │              │                │
├─┼──────┼───────┼───────┼────────┤
│12│99年11月22日│明義國中所有之│徒手拆下水龍頭│李樹忠犯竊盜罪，│
│  │下午7 時許  │水龍頭8 個（每│而竊取得手。  │累犯，處有期徒刑│
│  ├──────┤個價值80元合計│              │月。          │
│  │高雄市小港區│              │              │                │
│  │明義街2 號「│              │              │                │
│  │明義國中」之│              │              │                │
│  │校園內      │              │              │                │
├─┼──────┼───────┼───────┼────────┤
│13│99年11月25日│明義國中所有之│攜帶其所有客觀│李樹忠犯攜帶兇器│
│  │下午6 時30分│白鐵水溝蓋1 個│上對於人之身體│竊盜罪，累犯，處│
│  ├──────┤(價值2,000元) │安全構成威脅，│有期徒刑伍月。未│
│  │高雄市小港區│              │足供兇器使用之│扣案之螺絲起子壹│
│  │明義街2 號「│              │螺絲起子1 支，│支沒收。        │
│  │明義國中」之│              │撬起水溝蓋而竊│                │
│  │校園內（後門│              │取得手。      │                │
│  │附近）      │              │              │                │
├─┼──────┼───────┼───────┼────────┤
│14│99年11月26日│永芳國小所有之│攜帶同上之螺絲│李樹忠犯攜帶兇器│
│  │下午6 時許  │白鐵水溝蓋3 個│起子，撬起水溝│竊盜罪，累犯，處│
│  ├──────┤(每個價值1,000│蓋而竊取得手。│有期徒刑陸月。前│
│  │高雄市大寮區│元合計3,000元)│              │項未扣案之螺絲起│
│  │鳳林三路499 │              │              │子壹支沒收。    │
│  │號「永芳國小│              │              │                │
│  │」之校園內  │              │              │                │
└─┴──────┴───────┴───────┴────────┘
附表二（吳原成故買贓物部分）：
┌─┬──────┬──────────┬────┬────────┐
│編│  收購時間  │                    │收購價格│ 所犯罪名、所處 │
│  ├──────┤ 共犯及所收購之贓物 │(以總重 │ 之刑及易科罰金 │
│號│  收購地點  │                    │ 計價)  │ 之折算標準     │
├─┼──────┼──────────┼────┼────────┤
│1 │99年11月17日│推由所僱員工吳金樹及│  400元 │吳原成共同犯故買│
│  │中午12時40分│另名不詳姓名成年男性│        │贓物罪，處有期徒│
│  ├──────┤員工，收購李樹忠所竊│        │刑月，如易科罰│
│  │吳原成經營位│如附表一編號3 所示之│        │金，以新臺幣壹仟│
│  │在高雄市鳥松│水溝蓋1 個。        │        │元折算壹日。    │
│  │區○○路88號│                    │        │                │
│  │之資源回收場│                    │        │                │
├─┼──────┼──────────┼────┼────────┤
│2 │99年11月17日│推由吳金樹及上述不詳│  400元 │吳原成共同犯故買│
│  │下午1 時40分│姓名成年男性員工，收│        │贓物罪，處有期徒│
│  ├──────┤購李樹忠所竊如附表一│        │刑月，如易科罰│
│  │    同上    │編號4所示水溝蓋1個。│        │金，以新臺幣壹仟│
│  │            │                    │        │元折算壹日。    │
├─┼──────┼──────────┼────┼────────┤
│3 │99年11月18日│推由吳金樹及上述不詳│  600元 │吳原成共同犯故買│
│  │下午1 時許  │姓名成年男性員工，收│        │贓物罪，處有期徒│
│  ├──────┤購李樹忠所竊如附表一│        │刑月，如易科罰│
│  │    同上    │編號5所示水溝蓋2個。│        │金，以新臺幣壹仟│
│  │            │                    │        │元折算壹日。    │
├─┼──────┼──────────┼────┼────────┤
│4 │99年11月18日│推由吳金樹及上述不詳│  400元 │吳原成共同犯故買│
│  │下午2 時50分│姓名成年男性員工，收│        │贓物罪，處有期徒│
│  ├──────┤購李樹忠所竊如附表一│        │刑月，如易科罰│
│  │    同上    │編號6所示水溝蓋1個。│        │金，以新臺幣壹仟│
│  │            │                    │        │元折算壹日。    │
│  │            │                    │        │                │
├─┼──────┼──────────┼────┼────────┤
│5 │99年11月19日│推由吳金樹及上述不詳│  600元 │吳原成共同犯故買│
│  │下午1 時許  │姓名成年男性員工，收│        │贓物罪，處有期徒│
│  ├──────┤購李樹忠所竊如附表一│        │刑月，如易科罰│
│  │    同上    │編號7所示水溝蓋2個。│        │金，以新臺幣壹仟│
│  │            │                    │        │元折算壹日。    │
├─┼──────┼──────────┼────┼────────┤
│6 │99年11月19日│推由吳金樹及上述不詳│  800元 │吳原成共同犯故買│
│  │下午3 時許  │姓名成年男性員工，收│        │贓物罪，處有期徒│
│  ├──────┤購李樹忠所竊如附表一│        │刑月，如易科罰│
│  │    同上    │編號8所示水溝蓋2個。│        │金，以新臺幣壹仟│
│  │            │                    │        │元折算壹日。    │
├─┼──────┼──────────┼────┼────────┤
│7 │99年11月20日│推由吳金樹及上述不詳│1,200元 │吳原成共同犯故買│
│  │中午12時40分│姓名成年男性員工，收│        │贓物罪，處有期徒│
│  ├──────┤購李樹忠所竊如附表一│        │刑肆月，如易科罰│
│  │    同上    │編號9所示水溝蓋3個。│        │金，以新臺幣壹仟│
│  │            │                    │        │元折算壹日。    │
├─┼──────┼──────────┼────┼────────┤
│8 │99年11月20日│推由吳金樹及上述不詳│  400元 │吳原成共同犯故買│
│  │下午4 時30分│姓名成年男性員工，收│        │贓物罪，處有期徒│
│  ├──────┤購李樹忠所竊如附表一│        │刑月，如易科罰│
│  │    同上    │編號10所示水溝蓋1 個│        │金，以新臺幣壹仟│
│  │            │。                  │        │元折算壹日。    │
├─┼──────┼──────────┼────┼────────┤
│9 │99年11月21日│推由吳金樹及上述不詳│  700元 │吳原成共同犯故買│
│  │下午1 時20分│姓名成年男性員工，收│        │贓物罪，處有期徒│
│  ├──────┤購李樹忠所竊如附表一│        │刑月，如易科罰│
│  │    同上    │編號11所示水溝蓋2 個│        │金，以新臺幣壹仟│
│  │            │。                  │        │元折算壹日。    │
└─┴──────┴──────────┴────┴────────┘